臺灣橋頭地方法院刑事判決　
111年度醫訴字第3號
公  訴  人  臺灣橋頭地方檢察署檢察官
被      告  陳琦銘



上列被告因違反醫師法案件，經檢察官提起公訴（111年度偵字
第7656號），被告於準備程序中就被訴事實為有罪之陳述，經告
知簡式審判程序之旨，並聽取被告、公訴人之意見後，合議庭裁
定由受命法官獨任進行簡式審判程序，判決如下：
    主  文
陳琦銘犯醫師法第二十八條前段之非法執行醫療業務罪，處有期
徒刑陸月，如易科罰金，以新臺幣壹仟元折算壹日。緩刑貳年，
並應向公庫支付新臺幣拾萬元，及接受法治教育課程貳場次，緩
刑期間付保護管束。扣案如附表所示之物均沒收。未扣案之犯罪
所得新臺幣伍萬元沒收，於全部或一部不能沒收或不宜執行沒收
時，追徵其價額。
    事  實
一、陳琦銘明知其未取得合法牙醫師資格，不得擅自執行牙醫醫
    療業務，竟基於非法執行牙醫醫療業務之犯意，自民國93年
    不詳日期起，至111年1月14日遭高雄市政府衛生局查獲為止
    ，在其位於高雄市○○區○○路00巷00號之住處內，以附表所示
    之物為前來看診之不特定民眾進行牙醫醫療業務，並賺取所
    得共約新臺幣（下同）5萬元。嗣高雄市政府衛生局人員派
    員於111年1月14日9時50分許至上址稽查，適陳琦銘正為病
    患曾美珠進行安裝假牙之醫療行為，並向曾美珠收取診療費
    500元（已含括於犯罪所得之5萬元內），並查獲附表所示之
    物，始悉上情。。
二、案經高雄市政府衛生局告發及高雄市政府警察局楠梓分局報
    告臺灣橋頭地方檢察署檢察官偵查起訴。
    理  由
一、被告陳琦銘所犯非為死刑、無期徒刑、最輕本刑為3年以上
    有期徒刑之罪或高等法院管轄之第一審案件，而於準備程序
    進行中，被告就被訴事實為有罪之陳述，經法官告知簡式審
    判程序之旨，並聽取當事人意見後，合議庭裁定由受命法官
    獨任進行簡式審判程序，是本案之證據調查，依刑事訴訟法
    第273條之2規定，不受同法第159條第1項、第161條之2、第
    161條之3、第163條之1及第164條至第170條規定之限制，合
    先敘明。
二、上開犯罪事實，業經被告陳琦銘於警詢、偵查及審理中均坦
    白承認（他卷第77頁至第78頁；偵卷第11頁至第14頁；院卷
    第31頁至第34頁、第39頁至第45頁），經核與證人曾美珠於
    警詢之證詞相符（偵卷第15頁至第17頁），並有高雄市政府
    衛生局111年1月21日高市衛醫字第11130637100號函及檢附
    之被告與曾美珠之陳述意見紀錄、高雄市政府衛生局查獲物
    品項目表、現場及扣案物品照片各1份在卷可稽（他卷第3頁
    至第49頁），足認被告之任意性自白與事實相符，堪以採信
    。綜上，本案事證明確，被告上開犯行洵堪認定，應依法論
    科。
三、論罪科刑
　㈠按行為後法律有變更者，適用行為時之法律，但行為後之法
    律有利於行為人者，適用最有利於行為人之法律，刑法第2
    條第1項定有明文。查被告行為後，醫師法第28條已有修正
    ，並經總統於111年6月22日以華總一義字第11100050741號
    令修正公布，於111年6月24日生效。修正前醫師法第28條規
    定：「未取得合法醫師資格，執行醫療業務者，處6個月以
    上5年以下有期徒刑，得併科新臺幣30萬元以上150萬元以下
    罰金。但合於下列情形之一者，不罰：一、在中央主管機關
    認可之醫療機構，於醫師指導下實習之醫學院、校學生或畢
    業生。二、在醫療機構於醫師指示下之護理人員、助產人員
    或其他醫事人員。三、合於第11條第1項但書規定。四、臨
    時施行急救。」修正後則規定：「未取得合法醫師資格，執
    行醫療業務，除有下列情形之一者外，處6個月以上5年以下
    有期徒刑，得併科新臺幣30萬元以上150萬元以下罰金：一
    、在中央主管機關認可之醫療機構，於醫師指導下實習之醫
    學院、校學生或畢業生。二、在醫療機構於醫師指示下之護
    理人員、助產人員或其他醫事人員。三、合於第11條第1項
    但書規定。四、臨時施行急救。五、領有中央主管機關核發
    效期內之短期行醫證，且符合第41條之6第2項所定辦法中有
    關執業登錄、地點及執行醫療業務應遵行之規定。六、外國
    醫事人員於教學醫院接受臨床醫療訓練或從事短期臨床醫療
    教學，且符合第41條之7第4項所定辦法中有關許可之地點、
    期間及執行醫療業務應遵行之規定。」，是本次修正後新增
    第5款、第6款除外不罰規定，其條文之實質內容並未變動，
    二者所規定之構成要件、法律效果及法定刑度均屬相同，並
    無行為後法律變更之情形而應比較新舊法之情形，應逕行適
    用裁判時法即修正後醫師法第28條之規定，先予敘明。
　㈡核被告所為，係犯醫師法第28條前段之非法執行醫療業務罪
    。又按醫師法第28條所謂之醫療業務，係指以醫療行為為職
    業者而言，乃以延續之意思，反覆實行同種類之行為為目的
    之社會活動，當然包含多數之行為，是該條所謂之執行醫療
    業務，立法本旨即包含反覆、延續執行醫療行為之意，故縱
    多次為眾病患為醫療行為，雖於各次醫療行為完成時，即已
    構成犯罪，然於刑法評價上，則以論處單純一罪之集合犯為
    已足（最高法院100年度台上字第5169號判決參照）。查被
    告自93年不詳日期起至111年1月14日9時50分許遭查獲為止
    ，所為多次執行醫療業務行為，顯具有不斷反覆實施之特性
    ，故在行為概念上，應評價認係包括一罪之集合犯，而僅論
    以一罪。
　㈢爰審酌被告未具合法牙醫師之專業資格，竟擅自執行牙醫醫
    療業務，對患者之生命及身體健康造成潛在風險及危害，並
    破壞醫療體系健全與發展，所為實不足取；惟考量被告犯後
    始終坦承犯行，態度尚可，且前無經法院論罪科刑之紀錄等
    節，有臺灣高等法院被告前案紀錄表1份附卷可佐（院卷第1
    3頁），素行尚佳；兼衡其非法執業期間近18年，時間非短
    ，暨該段時間犯罪所生之危害、所獲取之利益；再酌以其自
    陳高職畢業之教育程度、現從事農作，月收入約2萬多元、
    經濟狀況普通等一切具體情狀（院卷第44頁），量處如主文
    所示之刑，並諭知易科罰金之折算標準。
　㈣查被告未曾因故意犯罪受有期徒刑以上刑之宣告乙情，有臺
    灣高等法院被告前案紀錄表在卷可按（院卷第13頁），其因
    一時失慮致觸刑典，犯後已坦承犯行，深具悔意，諒其經此
    偵、審程序及科刑判決後，應知所警惕，而無再犯之虞，本
    院綜合前述情形，認前開之刑以暫不執行為適當，爰依刑法
    第74條第1項第1款規定宣告緩刑2年，以勵自新。惟為免被
    告存有僥倖心理，並達對自身行為有所警惕之意旨，方不失
    緩刑之意，認所宣告之緩刑以附加負擔為宜，爰參酌被告資
    力及所犯情節、所生危害，依刑法第74條第2項第4款、第8
    款規定，命被告於緩刑期間，應向公庫支付10萬元，並接受
    法治教育2場次，另因本院諭知被告緩刑期間應接受法治教
    育之負擔，爰依刑法第93條第1項第2款規定併予宣告於緩刑
    期間付保護管束。另倘被告未依期履行，依刑法第75條之1 
    第1項第4款之規定，自得為撤銷緩刑宣告之事由，附此敘明
    。
四、沒收部分
 ㈠扣案如附表所示之物，均係被告所有，且供犯罪所用之物乙節
   ，業據被告於審理中自承在卷（院卷第33頁），爰依刑法第3
   8條第2項前段規定，均宣告沒收。
 ㈡被告因上開犯行獲取犯罪所得共5萬元（含向曾美珠收取之診
   療費500元）等情，業據被告於審理中供承在卷（院卷第33頁
   ），爰依刑法第38條之1第1項前段規定宣告沒收，於全部或
   一部不能沒收或不宜執行沒收時，追徵其價額。
據上論斷，依刑事訴訟法第273條之1第1項、第299條第1項前段
，判決如主文。
本案經檢察官賴帝安偵查起訴，檢察官陳盈辰到庭執行職務。
中　　華　　民　　國　　111 　年　　8 　　月　　19　　日
                  刑事第二庭    法　官  楊凱婷
以上正本證明與原本無異。
如不服本判決應於收受判決後 20 日內向本院提出上訴書狀，並
應敘述具體理由。其未敘述上訴理由者，應於上訴期間屆滿後20
 日內向本院補提理由書 (均須按他造當事人之人數附繕本)「切
勿逕送上級法院」。
中　　華　　民　　國　　111 　年　　8 　　月　　19　　日
                                書記官  許雅如
附錄本案論罪科刑法條：
醫師法第28條
未取得合法醫師資格，執行醫療業務，除有下列情形之一者外，
處6個月以上5年以下有期徒刑，得併科新臺幣30萬元以上150萬
元以下罰金：
一、在中央主管機關認可之醫療機構，於醫師指導下實習之醫學
    院、校學生或畢業生。
二、在醫療機構於醫師指示下之護理人員、助產人員或其他醫事
    人員。
三、合於第11條第1項但書規定。
四、臨時施行急救。
五、領有中央主管機關核發效期內之短期行醫證，且符合第41條
    之6第2項所定辦法中有關執業登錄、地點及執行醫療業務應
    遵行之規定。
六、外國醫事人員於教學醫院接受臨床醫療訓練或從事短期臨床
    醫療教學，且符合第41條之7第4項所定辦法中有關許可之地
    點、期間及執行醫療業務應遵行之規定。
附表：
編號 物品及數量 1 牙科治療椅1臺 2 咬合器3付 3 調和研缽及石膏粉1批 4 包埋盒1個 5 假牙製作使用之鑽針1批 6 假牙黏著劑2條 7 蠟片1盒 8 假牙比色樣品1批 9 活動假牙固定支架1批 10 假牙樹脂黏著用品2個 11 假牙成品1批 12 製作假牙的磨砂紙1批 13 消毒箱及牙科器械1批 14 牙托1批 15 牙科齒模1批 16 棉花1盒 17 假牙黏著劑1盒 18 空壓機（修牙齒使用）1臺 19 修牙機1臺 20 使用後的蠟片及齒模1批 21 測牙齒神經的深度用品1批 22 填補牙洞的用品1批 23 牙科使用麻醉用噴劑1個 24 病患使用之毛巾5條 25 修活動假牙用具1批